臺灣高雄地方法院刑事判決　　　　　　　96年度重訴字第19號
公　訴　人　臺灣高雄地方法院檢察署檢察官
被　　　告　丙○○
　　　　　　　　　　（現羈押於臺灣高雄看守所）
選任辯護人　王建宏律師
上列被告因殺人等案件，經檢察官提起公訴（95年度偵字第27379號）
，本院判決如下：
    主  文
丙○○殺人，處無期徒刑，褫奪公權終身，扣案附表編號壹藍色
手電筒壹支沒收；又遺棄屍體，處有期徒刑貳年，減為有期徒刑
壹年，扣案附表編號貳所示鐵鍊貳條，沒收應執行無期徒刑，扣
案上開藍色手電筒壹支、鐵鍊貳條均沒收。
    事  實
一、丙○○與戊○○於民國（下同）94年間在高雄市○○路之藍
    語網咖認識後成為男女朋友，95年5 月間，丙○○與在新光
    人壽保險股份有限公司（下稱新光人壽保險公司）高雄縣梓
    官收費處擔任保險業務員之丁○○（現已更名為鄭綵泠）係
    高雄縣高苑技術學院進修部夜二專之同學，丙○○因自己曾
    向新光人壽保險公司、國泰人壽等保險公司投保傷害、防癌
    等人身保險，遂介紹丁○○予戊○○認識，戊○○遂於95年
    6 月3 日向丁○○購買新光人壽新長樂30期之意外險，一般
    身故理賠新台幣（下同）500 萬元，意外身故理賠1000萬元
    ，戊○○於填寫要保書時指定其乾女兒即丙○○親女兒「彭
    薈羽」為身故保險受益人（當時年僅六歲），惟因彭薈羽其
    戊○○間並無保險利益，而依新光人壽保險公司之規定，於
    保險契約成立生效後，要保人及被保險人如為同一人時，要
    保人享有變更身故受益人之權利，且不受上開保險利益之限
    制，丁○○告以上情，要求戊○○指定其繼承人為身故受益
    人，否則拒絕其投保，且經雙方洽商後同意待保險契約生效
    後再更改保險受益人，戊○○始將要保書內身故保險受益人
    欄中彭薈羽之名字刪除，填載指定其「法定繼承人」為身故
    保險受益人，保險費用由丁○○先簽發以高雄縣梓官農會為
    付款人之支票代墊，保險契約於同年06月05日生效，保險費
    則於事後在丙○○陪同下，於95年06月08日前往新光人壽保
    險公司指定之峰田醫院接受體格檢查時繳納，95年06月29日
    戊○○填載保險契約內容變更申請書，將身故保險受益人變
    更為丙○○彭薈羽，經新光人壽保險公司於95年07月03日核
    准。
二、嗣丙○○雖於95年9 月中旬與戊○○分手，惟雙方仍時有聯
    繫，95年10月11日凌晨戊○○與丙○○相約見面，因戊○○
    患有憂鬱症心情不佳，丙○○遂於同日凌晨5 時許駕駛其所
    有車牌號碼ZM-6637 號綠色自小客車前往墾丁，於同日上午
    8 時許投宿位於屏東縣恆春鎮○○路49 1號之「墾丁汽車旅
    館」113 號房，同日晚上23時許兩人前往墾丁街道及墾丁凱
    薩飯店前遊玩、聊天喝酒，戊○○並施用甲基安非他命毒品
    後，95年10月12日凌晨零時52分回到墾丁汽車旅館，戊○○
    回汽車旅館後復因服用大量之鎮定劑，因酒精及鎮靜劑之作
    用意識已不清，豪無抵抗能力，詎丙○○竟萌為圖謀詐欺保
    險金，起意殺害戊○○之犯意，下樓取出其平日放置於車內
    之藍底黑頭鐵質鎮暴手電筒猛連續力用力敲打戊○○之頭部
    ，造成戊○○頭部中間偏左額頂枕區有呈V 型，雙側分別為
    18 及12 公分、右額頂區有2.5 乘0.5 公分、及頭部後側呈
    W 型前凸狀，長約2 乘0.2 公分之撕裂傷三處，左顳區向左
    眼皮周圍至右眼皮內角，有大範圍皮下出血達20公分長，最
    寬達6 公分，並造成左眼明顯之熊貓眼，下巴及嘴角分別有
    有1.7 乘0.5 公分及2 乘1.5 公分之挫傷，胸部及雙臂亦均
    有不等之淤傷及皮下出血後，將戊○○拖到浴室內，製造戊○○係在浴室內滑倒，死於意外之假象，丙○○確保戊○○
    死亡，並將戊○○拖至浴室，以雙手將其戊○○頭部強壓入
    水中，致戊○○左右胸膜囊腔各有100 及150cc 之積水，最
    後戊○○因被凌虐及使用甲基安非他命與安眠鎮靜藥Fluraz
    epam致全身鈍挫裂傷及多重藥物中毒引起出血性休克及中毒
    休克當場死亡。丙○○隨後即於同日夜間12時50分許開車外
    出至墾丁汽車旅館對面之統一超商購買大型黑色塑膠袋、土
    黃色膠帶及菜瓜布，返回到旅館房間內，刷洗擦拭旅館房間
    浴室各處噴濺的血跡，再用大型之黑色垃圾帶將戊○○之屍
    體以3 個袋子套裝，再以土黃色膠帶黏封各塑膠袋接縫處防
    止鬆脫後，徒手將屍體搬運至其自用小客車上，於同年月12
    日下午16時許開車駛離墾丁汽車旅館返回高雄，途中前往高
    雄縣鳳山市○○○○路住處附近之「東成五金行」購買2 條
    鐵鍊、3 個扣環，以其中1 條鐵鍊纏繞戊○○屍體上再以2
    個扣環扣住後，於23時30分許前往前鎮漁港尋覓棄屍地點，
    並以另一條鐵鍊綁住戊○○復以扣環固定後，於95 年10 月
    13日凌晨0 時分許，將戊○○屍體拖出車外推入高雄市前鎮
    區○○○○路31號對岸之海中，惟因屍體並未下沈，丙○○
    乃跳入水中將塑膠袋撕破後使屍體下沈，復一併將殺害戊○○所用藍色鎮暴手電筒丟棄於海中。嗣內政部警政署高雄港
    務警察局接越南籍船員於95年10月13日下午16時報警指稱於
    前開海面上發現有1 具浮屍，經警方前往打撈上開浮屍並扣
    得附表編號二所示鐵鍊，確認死者為戊○○後，透過家屬協
    助清查戊○○之交往情形，詢問戊○○之前男友丙○○並循
    線追查相關事證後，認丙○○涉嫌重大，在95年10 月15 日
    將丙○○拘提到案，由丙○○帶往上開前鎮漁港，搜循後扣
    得附表編號一所示鐵質藍底黑頭之鎮暴手電筒1 支。
三、案經內政部警政署高雄港務警察局移送台灣高雄地方法院檢
    察署檢察官偵查起訴。
    理    由
壹、證據能力部分：
一、證人曾蔡秀珠、曾泓螈、甲○○、陳靜雯、丁○○等於警詢
    中之證述，就被告而言雖係審判外之言詞陳述，惟檢察官、
    被告及其選任之辯護人於本院審理中均表示同意渠等之證言
    得為證據（見本院卷第160 背面至165 頁），本院審酌渠等
    之證述作成時之情況係屬正常，且與本案相關之待證事實具
    有關連性，認適當作為證據，依刑事訴訟法第159 條之5之
    規定，認上開陳述具有證據能力。被告以外之人於偵查中向
    檢察官所為之陳述，除顯有不可信之情況者外，得為證據，
    刑事訴訟法第159 條之1 第2 項定有明文。證人丁○○、陳
    靜雯、余伍洋於檢察官偵查中所陳述內容，均係依法定程序
    進行，並經具結（見95年度偵字第27379 號卷第126 、143
    、153 頁），丁○○部分並經於本院審理中到庭接受被告選
    任辯護人詰問，對被告之詰問權已有所保障；陳靜雯、余伍
    洋部分被告及其選任辯護人並未聲請詰問，顯已放棄其詰問
    權，且上開證人所證亦無顯有不可信之情況，渠等所證復與
    本案相關之待證事實具有關連性，依上揭刑事訴訟法之規定
    ，自應具有證據能力。
二、卷附法務部法醫研究所（95）醫鑑字第2274號關於死者戊○○死亡原因之鑑定書（見相字第1883號卷第45-56 頁），係
    台灣高雄地方法院檢察署檢察官依刑事訴訟法第198 條、第
    203 條之規定，囑託法醫研究所所為鑑定，鑑定人於鑑定前
    亦已具結，鑑定機關亦依刑事訴訟法第206 條之規定就鑑定
    經過及其結果提出書面之報告，上開鑑定書係同法第159 條
    第1 項規定所稱之「除法律另有規定」得為證據之證據（參
    照上開條文修正理由），因此有證據能力。
三、卷附台灣高雄地方法院檢察署有關相驗屍體之勘驗筆錄、相
    驗死體證明書、法醫驗斷書（見相字第1883號卷第18-28 頁
    ）分別係檢察官或檢察官與法醫師所共同製作或係法醫師所
    製作，均係記載死者死亡時之外觀、受傷情形、死亡之原因
    ，為公務員職務上製作之證明文書，依刑事訴訟法第159 條
    之4 第1 款規定，自有證據能力。
四、證人丁○○、陳靜雯、余伍洋於檢察官偵查中經具結後之證
    述（見偵查卷第126 、143 、154 頁），對被告而言雖亦係
    第三人於審判外之言詞陳述，惟檢察官、被告及其選任之辯
    護人就證人陳靜雯、余伍洋部分並未聲請到庭結問，顯已不
    行使渠等之詰問權，所證亦無顯不可信之情事；證人丁○○
    部分已經到庭接受檢察官及辯護人之詰問，詰問權已獲得保
    障，且渠等於檢察官偵查中之證述亦無顯不可信之情況，依
    刑事訴訟法第159 之1 第2 項規定，自有證據能力。
五、被害人戊○○在琉璃光精神診所就診之病歷（見偵查卷第
    109-113 、163 頁），係從事醫療業務之醫師於業務上所須
    製作之紀錄文書，峰田醫院所出具給新光人壽保險股份有限
    公司之有關被害人戊○○身體檢查體格檢查書（見本院卷第
    157 頁），係從事醫療業務之醫師於業務上所製作之檢查記
    錄，依刑事訴訟法第159 條之4 第2 款規定，自有證據能力
    。慶豐商業銀行消費金融信用卡部、上海匯豐商業銀行、聯
    邦商業銀行所檢送有關被害人戊○○生前積欠信用卡債金額
    之明細（見本院卷第193-217 頁），亦係銀行從事業務之於
    執行業務所製作之文書；被告投宿墾丁汽車旅館之統一發票
    、刷卡簽帳單扣案可資佐證（見警(二)卷第98-101頁），亦係
    從事旅館業務之人於執行業務時所製發，依上開刑事訴訟法
    之規定亦有證據能力。
六、傳聞法則係針對於被告以外之人於審判外之言詞或書面陳述
    之供述證據而為之規範。如非供述證據，即無傳聞法則之適
    用，其證據調查之方式應依刑事訴訟法第164 、165 條之規
    定，以提示、令辨認等方式行之。卷附被害人戊○○浮屍地
    點之照片、屍體照片、纏繞屍體鐵鍊之相片（見偵查卷第
    23-31 頁，相驗卷第7-16頁）；相驗屍體及解剖屍體照片（
    見相驗卷第33-42 頁）係以科學、機械之方式，對於所拍攝
    內容為忠實且正確之記錄，性質上並非供述證據，新光人壽
    保險公司所檢送及證人丁○○於本院審理時所庭呈之被害人
    戊○○生前所締結之要保書、保險契約內容變更申請書（見
    本院卷第112-115 、142-14 3頁、警(一)卷第130 頁），係於
    文書存在之形式作為證據之書證，均應無刑事訴訟法第159
    條第1 項規定之適用，附此敘明。
貳、實體部分：
一、訊據被告丙○○對於在95年5 、6 月間介紹戊○○投保新光
    人壽新長樂30期，一般身故理賠500 萬元，意外身故理賠10
    00萬元之保險契約，及於同年10月11日，駕駛其所有ZM-663
    7 號綠色自小客車搭載戊○○前往屏東縣恆春鎮，投宿於該
    鎮○○路49 1號之「墾丁汽車旅館」，翌日在該旅館205 號
    房內，以其所有藍底黑頭鐵質鎮暴手電筒敲打戊○○之頭部
    ，於戊○○死亡後，再以所購買大型之黑色垃圾帶包裹戊○○屍體後，再以所駕駛之前開自小客車將戊○○之屍體棄置
    於高雄市前鎮區○○○○路31號對岸之海中等事實，固供認
    不諱，惟矢口否認有殺人之犯行，辯稱：保險受益人變更為
    伊之女兒後，戊○○即表示其因積欠地下錢莊及信用卡卡債
    ，被逼得沒辦法，想要自殺，伊亦屢加勸阻，並先後三次帶
    曾女去看精神科醫師，案發前二、三個星期，曾女即曾表示
    想要以引汽車排汽管所排出之廢氣引導至汽車內之方式自殺
    ，造成意外死亡以領取保險金，嗣於95年10月11日其駕駛自
    小客車到屏東「墾丁汽車旅館」時，亦一再度表示要自殺，
    伊即以事先購得之黑色塑膠管將汽車排出之癈汽引導至自小
    客車內，要以吸入一氧化碳之方式自殺，因戊○○表示睡不
    著，亂踼、亂打、亂叫，自殺不成後，才又將曾女帶到樓上
    房間，商討其他辦法，商討結果決定由伊將戊○○擊暈後帶
    到浴室徉裝係在浴室跌到發生意外，曾女亦於服用大量之鎮
    定劑後即躺在床上，伊即以鎮暴用手電筒敲打曾女後頸部，
    伊敲了好幾下，流了很多血後，始將戊○○攙扶到浴室，曾
    女自始至終均有自殺之意思，至其於第三次警詢、檢察官偵
    查中及本院裁定羈押程序訊問時供稱：戊○○後來有大聲呼
    叫稱「不要鬧了，我不想死了」等語，純碎是為幫曾女完成
    其遺願而虛構之情節，因為如果其供稱曾女確有自殺之意向
    ，而囑其完成自殺之行為，則曾女之死亡即非出於意外，即
    不能領取保險金，事後之所以翻異前供，實係因為當時沒有
    想到父母的感受，後來新聞報導又寫得很難聽，才覺得對朋
    友盡忠與對父母盡孝不能兩全，不想讓家人抬不起頭來，才
    將真相說出來云云。
二、經查：
  (一)被害人戊○○確曾於95年6 月3 日向丁○○購買新光人壽新
    長樂30期之意外險，一般身故理賠500 萬元，意外身故理賠
    1000萬元，戊○○於填寫要保書時指定其乾女兒即丙○○之
    女兒「彭薈羽」為身故保險受益人，嗣又將彭薈羽之名字刪
    除，以法定繼承人為受益人，保險契約於同年06月05日生效
    ，繼之於95年06月08日前往新光人壽保險公司指定之峰田醫
    院接受體格檢查，再於95年06月29日，由戊○○填載保險契
    約內容變更申請書，將身故保險受益人變更為丙○○之女兒
    彭薈羽，經新光人壽保險公司於95年07月03日核准之事實，
    有新光人壽保險公司所檢送及證人丁○○於本院審理時所庭
    呈之被害人戊○○生前所投保之要保書、保險契約內容變更
    申請書戊○○身體檢查體格檢查書等在卷可憑（見本院卷第
    112-11 5、142- 143、157 頁、警(一)卷第130 頁）。
  (二)證人丁○○於警詢中證稱：「（問：戊○○是否由妳經手向
    新光人壽保險公司投保？是否戊○○本人投保？）是。是戊○○本人投保」、「（問：契約書上要保人及被保險人欄是
    否戊○○本人簽署？在何處簽署？簽署時尚有何人在場？）
    是本人簽署。在高雄縣岡山鎮峰田醫院內簽署，還有丙○○
    在場」、「投保類型為新長樂終身壽險30年期500 萬元保險
    ，理賠額度一般身故是500 萬元，意外身故是1000萬元」、
    「有在高雄縣岡山鎮峰田醫院內體檢」、「她一次繳半年保
    費45000 元，用現金由她本人親自繳交給我」、「（問：戊○○投保契約上所載受益人為何人？受益人有無變更異動過
    ？）剛開始受益人是寫彭薈羽，她是丙○○的女兒，戊○○
    的乾女兒，但我們公司規定受益人一定要直系親屬，所以剛
    開始保單受益人登記為法定繼承人，投保後等保單下來，保
    險契約生效後我們公司規定若要保人及被保險人為同一人享
    有變更受益人的權利，所以戊○○於95年06月29日提出申請
    變更，將受益人變更為彭薈羽，公司於95年07月03日核准」
    、「我是經由我同學丙○○介紹認識。戊○○是丙○○介紹
    向我投保」、「丙○○是我高苑技術學院進修部二專的同學
    ，丙○○介紹戊○○跟我投保的過程中，丙○○均有在場，
    在戊○○體檢、簽保單及繳費過程中也均有在場」、「（問
    ：丙○○是否瞭解戊○○投保生效及保險契約內容？）均知
    道，因為他有看過保單，我也親自跟他說明」等語（見警(一)
    卷第78-81 頁）；於檢察官偵查中亦結證稱：「他購買保險
    後說要介紹同事幫我購買保險，他說他自己可否賺佣金，我
    說可以，我有設計兩份設計書給丙○○讓他帶回去給他朋友
    戊○○看」、「（問：妳有無與戊○○直接面對面對保？）
    有，我們有去體檢，在岡山的峰田醫院體檢，因為戊○○投
    保新長樂五百萬，是30年期，此保險本身是保障意外兩倍，
    繳費滿期後剩一倍」、「保費是戊○○現金交給我的，約五
    萬出頭，我少收伍仟元，要保人是戊○○，一剛開始受益人
    是彭薈羽，但是我送件至公司時，公司不同意，有退件，我
    有跟戊○○談過，要寫直系親屬的資料，她說她受益人不寫
    父母，因為她與父母關係不好，並說我們公司很麻煩，其他
    的保險公司都不用這樣，說如果這樣的話就不要投保了，我
    之後有跟她說以法定繼承人投保，問她是否願意，她說好，
    我說之後保單下來再更改他乾女兒的名字」、「（問：更改
    受益人為彭薈羽是否為戊○○所為？）是，所有的申請書都
    是戊○○自己簽名的，在體檢時就已經先寫申請書了，避免
    以後要奔波」、「（受益人更改為彭薈羽時，丙○○有無再
    場？）有，體檢時丙○○也有與戊○○一同去」、「（問：
    戊○○為何說要指定受益人為彭薈羽？）她說彭薈羽是她乾
    女兒，她自己又與家人關係不好，她說她老的時候有乾女兒
    陪她也不錯」等語（見偵字第2739號卷第126 頁）；於本院
    審理中證稱：「（問：戊○○向新光人壽保險公司投保人壽
    及意外保險契約是你處理的嗎？）是」、「（問：在保險案
    子裡面要保人跟受益人沒有血緣關係，你們為何要讓他更改
    ？）一剛開始他不是指定他的法定繼承人為受益人，是指定
    彭薈羽，高雄公司核保課人員說不行，核保人員三個月輪一
    次，是誰我也忘記了，我就跟戊○○講說要法定繼承人當受
    益人才能承保，承保之後要變更再來變更，因為我們公司規
    定要保人跟被保人都是本人，不管到那裡都有權利變更受益
    人，而不管被保險人跟受益人有無任何的關係」、「（問：
    本件人壽及意外保險，保險金的繳納一開始是如何約定？）
    半年繳」、「（問後來為何改成月繳？）她說她的經濟比較
    困難，改月繳比較輕鬆」、「（問：半年繳他是不是把所有
    保費繳完？）在辦體檢的時候他就全部以現金方式繳納給我
    ，我也退一部保費給他，我沒有全部收」、「（問：被害人
    去體檢的時候有那些人跟你一起去？）被害人、被告」、「
    （問：你收到被害人的保險費是用什麼方式繳給公司？）我
    跟被害人講我先開我本人梓官鄉農會的票，之後做完體檢之
    後，方便的話再補給我，之所以會用我的票，是跟被告有同
    學關係，不然我們是要收到現金才可以入金」、「（問：保
    險契約是被害人簽的？）是他親自在我面前簽名的、變更的
    時候也是，體檢書也是他簽的」、「（問：當初被害人去找
    你投保的時候，為什麼要指定彭薈羽為受益人？）是被告介
    紹的，她說她很少跟家裡聯絡，關係不好，她說彭薈羽跟她
    很有緣，收她為乾女兒」、「（問：被害人他投保之後，多
    久就去變更受益人？）收到保單的時候他就變更了，而且是
    事先約定好要變更，如果不由彭薈羽當受益人的話，他要去
    南山保險，她說南山可以指定」、「（問：被害人在簽保險
    單的時候意識是否清楚？有無不尋常的地方？）意識清楚，
    沒有不尋常的地方」等語（見本院卷第136-138 頁）。證人
    曾良吉（即被害人之兄）於本院審理時亦證稱：保險契約書
    內戊○○的簽名筆劃很像戊○○所簽等語（見本院卷第135
    頁）。是上開卷附保險契約確係戊○○生前透過被告認識丁○○後所投保，受益人變更亦係出於死者戊○○生前之真意
    無訛。
  (三)戊○○之屍體係於95年10月13日下午16時55分許，在高雄市
    前鎮區○○○○路31號對面海面上被發現，發現時戊○○之
    屍體係以黑色大型拉圾塑膠帶包裏，再以土黃色膠袋黏封塑
    膠袋接縫處，死者兩側眼眶呈現瘀血狀態、右頂部、右枕部
    有多處複雜性挫傷、左肩部呈4 Ｘ4 公分之瘀血傷、右肘內
    側呈5 Ｘ4 公分之瘀血傷、兩側手腕有瘀血現象等事實，有
    被害人浮屍地點之照片、檢察官會同法醫師等勘驗後所製作
    之勘驗筆錄、相驗屍體證明書、法醫師所製作之驗斷書、屍
    體照片等在卷可憑（見95年度相字第1883號卷第07-16 、
    18-43 頁）。經檢察官會同法醫師對被害人實施複驗、解剖
    併送法務部法醫研究所鑑定結果認：一、外傷證據：頭部
    於額頂區○○道挫裂傷：(1)頭A 傷：呈Ｖ型，雙側分別為18
    及12公分，中間有黏於頭皮上之瓣狀撕裂物，寬約6 至8 公
    分，位於中間偏左側之頭頂。(2)頭B 傷：位右額頂區有約
    2.5 乘0.5 公分撕裂傷，止於頭顱骨。(3)頭C 傷：位於頭Ｂ
    傷之後側呈Ｗ型前凸狀，長約2 乘0.2 公分。(4)皮下出血由
    左顳區向左眼度周圍止於右眼皮內角，大範圍有皮下出血達
    20公分長，最寬達6 公分，並造成雙眼之熊貓眼狀，左側明
    顯，右側僅有內角區約0.5 乘0.5 公分。胸部：雙側上胸
    區於鎖骨上區於右側有2 乘2 及1 乘1 公分瘀傷，左側有8
    乘6 公分瘀傷；右肩胛區有5 乘3 公分淺瘀青。四肢及軀
    幹：右手三角區前側有3 乘2 公分紅色瘀青狀；雙手遠端約
    25公分處均有瘀青及紅腫狀，除了內側較淺，其餘含手心掌
    間均有瘀青及皮下出血狀；左脛前區離足底20公分處有2.5
    乘2 公分之瘀青。二、肉眼觀查結果：右眼結膜紅腫，雙眼
    有熊貓眼，左側較右側明顯，瞳孔模糊放大。三、毒物學檢
    驗：(一)被害人血液含酒精65MG/DL 、甲基安非他命0.206UG/
    ML、FLURAZEPAM7. 952UG/ML ；(二)胃內容物發現含酒精125M
    G/DL、甲基安非他命0.339UG/ML、FLURAZEPAM63.976 UG/ML
    。四、死者死亡經過及對其死因之看法：(一)內藏蒼白呈貧血
    狀、頭臉部、軀幹、四肢多處挫傷及撕裂傷、雙手鈍傷、氣
    管內有嘔吐及吸入嘔吐物、生前有甲基安非他命及安眠鎮靜
    藥物FLURAZEPAM中毒；(二)死者在蝶竇內有大量血水，惟因氣
    管內有嘔吐吸入物可為瀕死前之嘔吐反應，較支持落水前即
    已死亡。死者甲基安非他命血中濃度為0.206UG/ML，單獨甲
    基安非他命似尚未達立即直接中毒品死亡之濃度，惟血中另
    有高濃度FLURAZEP AM （7.952UG/ ML） ，則已達於一般致
    死濃度（3.2UG/ML），且胃中達63.976UG/ML 之酒精，支持
    尚在吸收期，故二者藥物合併已達致死濃度。綜合研判較支
    持為生前遭凌虐、全身鈍挫傷及毒藥物中毒後死亡，死亡後
    遭棄置水中，由死者內臟呈貧血狀，支持有出血性休克死亡
    機轉及直接死因。由以上死死者死亡經過及檢驗判明：死者
    之死亡機轉為中毒品性休克及出血性休克，死亡原因為生前
    使用甲基安非他命及鎮靜藥物中毒、全身鈍挫傷及撕裂傷，
    最後因中毒性休克及出血性休克而死亡。研判死亡原因為：
    甲、出血性休克及中毒性休克；乙、全身鈍挫裂傷及多重藥
    物中毒；丙、凌虐及使用甲基安非他命及安眠鎮靜藥FLURAZ
    EPAM，有上開研究所95年12月01日法醫研究所（95 年） 醫
    鑑字第2274號鑑定書在卷可憑（見同上相驗卷第45-55 頁）
    。經本院就辯護人所提相關疑義向該所函查後覆稱：(一)休克
    狀況即為瀕死應無意識狀態。由氣管內有嘔吐吸入物（吸入
    物與胃內食物相同）支持瀕死，即中毒性休克時有嘔吐現象
    ；(二)三道挫裂傷雖未明顯造成顱內出血，但頭皮血液甚豐富
    ，故流血時間長久時，可達出血性休克之程度；(三)態貓眼於
    本案似僅為眼臉頭皮挫傷所造成；(四)蝶竇有血又可支持屍體
    在水中撈起前浸泡一段時間或是溺水，為解剖結果之證據。
    診斷溺水尚需要其他證據，本案氣管內有吸入食物而未吸入
    水份，胃內無溺水常見吞食入溺水之液體等，不支為溺水；
    (五)鑑定書中記載死者中毒性休克所述之證據及解剖可見擠壓
    肺藏時有大量氣泡出現，支持有明顯肺水腫之證據。由氣管
    內有吸入食物而無吸入大量水份等，不支持為溺水之結果；
    (六)內藏蒼白較支持為生前有大量失血，如頭皮挫裂出血之可
    能性，故本案之死亡機轉除了中毒性休克外，尚包括出血性
    休克，有該所96年05月07日法醫理字第0960001543號函在卷
    可憑（見本院卷第91頁）。
  (四)被告於警詢中供稱：我與戊○○於95年10月ll日的凌晨4-5
    時許由高雄戊○○在高雄市○○○街52號3 樓之6 租處駕駛
    我所有之日產MARCH ZM-6637 號自小客車，車身為蘋果綠顏
    色前往墾丁，於上午9-10時許抵達，並投宿於墾丁汽車旅館
    ll3 號房，休息至當晚23時許再外出墾丁市區」、「到l0月
    l2日凌晨2 、3 返回墾丁汽車旅館，因旅館電腦作業關係所
    以重新投宿205 號房」、「我就用我6 、7 年前在新光保全
    公司服務時購買的鐵質藍色黑頭之鎮暴手電筒在房間內敲戊○○頭部、、、」、「我就喝了我在墾丁市區買的紅酒一整
    瓶來壯膽，然後就繼續敲打她的後腦」、「於是我就發起狠
    來對著她的頭部猛敲，當時造成戊○○頭破血流」、「我怕
    隔壁房或旅館工作人員會聽到叫喊聲，就將她拖往浴室原來
    洗澡放在浴缸內的水再將其頭部按到浴缸內浸水」等語（見
    警(一)卷第13-14 頁）；於檢察官偵查中供稱：「（問：你以
    何方式敲打她的頭？）我以鎮暴的鐵質手電筒敲擊她的頭部
    」、「之後我又再繼續以手電筒敲擊她的頭、、、當時我有
    點失去理智、、、、我拿手電筒另一外頭鐵質部分往她的頭
    部猛打」、「當時我又喝了酒，我還是繼續敲擊她，後來我
    想血流在房間內不妥當，我將她帶到浴室去、、、我擔心隔
    壁的人會聽到聲音，所以將她的頭按在浴缸內，當時浴缸內
    已經有放水了」等語（見95年度偵字第27379 號卷第17-18
    頁）；於檢察官聲請本院裁定羈押被告時，被告亦供稱：「
    我就到車上拿本來就有的鎮暴手電筒、、、我就往被害人頭
    上敲，被害人還是沒昏，但是已經開流血了、、、我就開始
    往被害人猛敲猛打，這中間被害人有往牆壁那邊退、、、整
    個地上、牆上、門上及我身上都是血」、「那時被害人的血
    一直流，我怕房間不好整理，我就攙扶被害人到浴室、、、
    我就繼續拿手電筒打被害人、、、我就將被害人壓在水裡面
    」等語（見本院聲羈字第1065號卷第9-10頁）；於本院行準
    備程序時亦同意將其有拿手電筒敲打被害人頭部及後來有把
    被害人攙扶到浴室，把被害人的頭壓到浴缸內等事實列為不
    爭執之事實（見本院卷第35頁）。嗣於本院審理理時亦供稱
    ：「（問：一開始你是拿扣案手電筒打他那裡？）、、、後
    來我也有敲他頭部，敲那裡我沒有印象，因為當時血流很多
    我不敢看」、「（問：在浴室裡面是不是有把被害人押到滿
    水的浴缸裡面？）有」、「後來我就敲了她三、四下，她流
    了很多血，我很害怕，所以就用一隻手遮著眼睛，後來又敲
    了好幾下」等語（見本院卷第166 頁背面、第227 頁背面）
    ，並有自海中撈起被告持以敲打被害人戊○○頭部之鐵質手
    電筒一支、被告投宿墾丁汽車旅館之統一發票、刷卡簽帳單
    扣案可資佐證（見警(二)卷第98-101頁、警(三)卷第12頁扣押物
    品目錄表及第16-18 頁照片）。參酌上開檢察官率同法醫相
    驗被害人屍體及法醫研究所鑑定結果，被害人頭部額頂區○○道挫裂傷、皮下由左顳區向左眼度周圍止於右眼皮內角，
    大範圍有皮下出血、胸部雙側上胸區鎖骨上區右側、左側、
    右肩胛區分別有瘀傷、淺瘀青及被害人合併施用甲基安非他
    命及服用之鎮靜劑之劑量已達於致死量等情觀之，被害人係
    遭被告在所投宿之上開汽車旅館205 號房間內，持鐵質手電
    筒敲擊頭部致其大量出血後產生出血性休克及中毒性休克死
    亡，於死亡前被告曾將被害人壓入盛滿洗澡水之浴缸，使被
    害人吸入洗澡水，造成被害人左、右肺胸膜囊腔各留有有
    100 及15 0ＣC 之積水，而非在浴缸內或被投海後始溺斃無
    訛。按頭部為人體之要害，以鐵質手電筒連續敲擊人之頭部
    ，在客觀上足以造成死亡，此為眾所週知之事實，被告係以
    智慮健全之成年人，就此斷無不知之理，參以被告自警詢、
    檢察官偵查中及本院審理時中一再供稱要製造被害人戊○○
    係因意外而死亡而領取保險金等情觀之，均足以證明被告確
    有殺害戊○○再偽裝曾女係意外死亡以詐領保險金之犯意甚
    明。
  (五)被害人戊○○生前於95年07月10日至同年10月09日先後三次
    前往醫師余伍洋所主持琉璃光精神科看診，且依第一次就診
    之病歷所載，被害人戊○○固有反覆的想到死亡或有自殺的
    念頭，且持續最少連續兩週，有病歷在卷可憑（見95年度偵
    字第27379 號卷第109-113 、第163 頁）。惟證人余伍洋於
    檢察官偵查中證稱：「（問：據病歷記載，死者從95年07月
    10 日 到10月09日有去你診所看診三次？）是，主述失眠」
    、「（問：你在看診分類中分類為何類別？）以她的症狀是
    符合精神科的憂鬱症的症狀」、「（問：她有無向你表示有
    想自殺之意圖？）沒有。我所開的都是抗憂鬱及安眠藥，她
    主要是說失眠，並未提到自殺的問題，她說失眠約三個月，
    未提到失服用藥物導到失眠的狀況」、「（問：評估表第九
    項有勾選反覆想到死亡或有自殺的念頭，當時你有向病患問
    到這個問題？）有，她說有這念頭，但並不是她主要就醫的
    目的。她主要是說失眠」、「未提到吸毒品及人際關係的問
    題，但如果有，醫學上可能會有自殺的念頭，但要看個人」
    等語（見同上偵查卷第154-156 頁）。足徵被害人戊○○係
    因失眠而前往就診，並非受困於自殺念頭而就醫，自難依上
    開病歷及就診經過，遽以認定被害人戊○○與被告前往屏東
    墾丁汽車旅館時即有自殺之意思而據為被告有利之認定。
  (六)被告於警詢中供稱：「經討論後我們決定以將她敲暈然後抱
    她至浴室製造成浴室跌倒意外之假象，好領取保險金給她家
    人及她的乾女兒彭薈羽，於是她就側臥在床上叫我拿著藍色
    黑頭之鎮暴用手電筒敲擊她頭部，然後我就拿著該手電筒包
    袱毛巾以避免有外傷且有擊昏之效果，我就握著手電筒的燈
    泡處再以手電筒之末端敲擊她的後腦」等語（見警(一)警卷第
    23 第1行起）；於檢察官聲請本院裁定羈押訊問時供稱：「
    被害人提議要我拿重物從她後腦敲昏她，然後帶她到浴室，
    造成在浴室滑倒的意外假象，我就到車上拿本來就有的鎮暴
    手電筒，然後包上旅館的毛巾，我們認為這樣會暈，但不會
    有外傷，我就從被害人的後頸部敲下去等語（見本院聲羈字
    第1065號卷第9 頁）。於本院審理中供稱：「（問：一開始
    你是拿扣案手電筒打他那裡？）一開始她躺在床上，她叫我
    打他後頸部，她說敲了會暈，不會有傷，後來我也有敲她頭
    部，敲那裡我沒有印象，因為當時血流很多我不敢看」云云
    （見本院卷第166 頁背面）。惟後依上開法醫師相驗及解剖
    結果，並未發現被害人戊○○後頸部有任何擦挫傷，有上開
    驗斷書及鑑定書可憑，則被告一再供稱與被害人討論結果要
    手電筒敲擊被害人後頸部，欲藉此要讓被害人暈倒云云，即
    非可信。又被告本院訊問時供稱：「被害人安眠藥數10顆是
    在浴缸內服用」等語（見本院卷第10頁）；於警詢中則供稱
    ：「到l0月l2日凌晨2 、3 返回墾丁汽車旅館，因旅館電腦
    作業關係所以重新投宿205 號房。我們進門後約1-2 小時，
    由戊○○帶著她的愛犬坐在車內右前座再由我利用塑膠管連
    接汽車排氣管引導廢氣進入車內造成戊○○一氧化碳中毒死
    亡之假象，經過約l 小時候她覺得很難過就回房吃了10幾顆
    安眠藥，再回我車內，過2-3 小時後戊○○沒死亡並在我車
    內亂踢亂打，我認為她如此掙扎會造成車內留有掙扎痕跡，
    使保險公司認為這非意外死亡，於是我請她下車回房間重新
    商討造成意外死亡之方式」等語（見警(一)卷第13頁）；於檢
    察官偵查中供稱：「（問：戊○○何時吃安眠藥的？）晚上
    11 、12 點左右」、「（問：為何戊○○死亡的原因是因為
    她的顱骨破裂死亡？）當時我們以一氧化碳接管，因為她很
    痛苦亂敲、亂打、亂踢，我擔心他會破壞旅館內的束西，會
    讓保險公司認為他不是意外死亡而是自殺，之後她下車，回
    到房間內，她說吃安眠藥會比較好睡不會這麼痛苦，之後又
    回到車上一樣要引廢氣自殺，之後隔了約二、三個小時，她
    還是很痛苦的亂踢、亂打、亂叫，我認為這樣不是辦法，我
    才又將她帶回房裡，看是否要想其他辦法，我們商量的結果
    是說，由我先將她擊暈後，將她帶到浴室，假裝成是在浴室
    跌倒死亡」云云（見95年度偵字第27379 號卷第128 、17頁
    ）。被告就被害人戊○○何時服用安眠藥，服用之地點，或
    曰11 、12 時左右，或約於凌晨4 、5 點左右（按係2 、3
    點回汽車旅館，進入旅館後1 、2 小時以排氣管引導廢氣進
    入車內自殺，經過約l 小時服用），或曰在浴室服用，或曰
    在房間服用，或曰在敲擊被害人後，或曰在敲打之前服用，
    先後多所歧異與矛盾，何況在被害人戊○○被重擊大量出血
    後，其又如何能自己大量服用安眠藥？是被告所辯其係與被
    害人戊○○商討以加工自殺製造保險事故云云，是否可信，
    亦非無可疑。再者，被告自95年10月11日凌晨迄於12日止，
    均與被害人在一起，此為被告是認之事實，而如後所述，被
    害人戊○○生前確飲用大量之酒類，乃被告於檢察官偵查中
    供稱：被害人沒喝酒等語（見95年度偵字第27379 號卷第
    128 頁倒數第9 行起）。益徵被告就殺害被害人之經過多所
    掩飾。矧如被告所辯，被害人戊○○既已決意服用安眠藥自
    殺，再於浴室製造跌倒意外云云為真，惟以鈍器猛烈敲擊人
    頭部，疼痛至極，衡諸常情，豈有於服用鎮靜劑自殺後，再
    要求或意被告以鐵質手電筒在生前重擊自己頭部之理？是被
    告所辯悖於常情甚遠，難以採信。公訴人認被告先係本於加
    工自殺，嗣於被害人表示不願意死後，仍基於殺人之犯意，
    而殺害被害人，尚有未洽。
  (七)依法醫研究所之鑑定書所載，被害人戊○○死亡後經鑑定結
    果，固有施用甲基安非他命及鎮靜藥，血中有高濃度FLURAZ
    EP AM （7.952UG/ ML） ，已達於一般致死濃度（3.2UG/ML
    ），且胃中留存有達63. 976UG/ML酒精，支持尚在吸收期，
    故二者藥物合併已達致死濃度，固已如前述。惟被害人戊○○並非死於施用甲基安非他命及鎮靜藥，且被害人戊○○死
    後經鑑定結果，血液內亦有65MG/DL 酒精，胃內亦尚有125M
    G/DL之酒精（即尚未消化進入血液之酒精），亦已如前述，
    足以證死者戊○○生前應有大量飲用酒量無訛。而血液中酒
    精濃渡50MG /DL時人類會有複雜技巧障礙，達80MG/DL 時，
    會有多話、感覺障礙之症狀（見本院卷第230 頁所附蔡志中
    著，有酒精對安全駕駛之研究，司法院第46期業務研究會講
    義第31 3頁），甲基安非他命則是中樞神經興奮劑。佐以前
    揭證人余伍洋所證，被害人罹患有精神科憂鬱症等情觀之，
    被害人戊○○於施用毒品、飲用酒類，在精神亢奮後服用鎮
    靜藥之可能性決非不可能，而被告所辯均不可採復已如前述
    ，是法醫研究所上開之鑑定書所載有關被害人戊○○服用鎮
    靜藥，血中有高濃度FL URAZ EP AM （7.952UG/ ML） ，已
    達於一般致死濃度（3.2UG/ML）等情，均不足以證明被害人
    有同意被告予以殺害之有利認定。
  (八)證人即警員謝志樑於本院審理時固證稱：一開始我們沒有辦
    法突破被告的心防，第一、二次被告沒有承認後，我們請被
    告的父母來，被告的父親有曉以大義，嫌疑人的心防就被突
    破，就向我們坦承他殺害被害人，在制作第三次他坦承那一
    次我們在先跟他討論被告犯罪的過程的時候，被告是有跟我
    們提到說他有答應死者，要幫死者完成殺害的事情以後，要
    幫他領保險金，五百萬元要給死者的父母，改善死者家庭的
    經濟狀況，另外五百萬元要給死者的乾女兒等語（見本院卷
    第66頁）。惟如前證人丁○○所證，於被害人投保時，其已
    詳細告知被告有關戊○○投保生效及保險契約內容，被告亦
    看過保單（見警(一)卷第78-81 頁），參以被告自已亦曾向新
    光人壽保險公司、國泰人壽等保險公司投保傷害、防癌等人
    身保險（見警(一)卷第129 頁），則被告對於何種意外可請求
    保險理賠，應知之甚詳，何況警員並非保險從業人員，未必
    有保險理賠相關之知識，被告豈有問道於盲之理？何況依證
    人丁○○所證，被害人所以指定被告之女兒為保險受益人，
    係因其與與父母關係不好，則被害人豈有再要求被告幫助其
    加工自殺，再將領得之保險金交給其父母之理？且被害人如
    有使其父母領得上開保險金之意，則其指定被告之女兒為保
    險受益人亦屬令費解之事，是被告所辯：伊為完成被害人領
    得保險金後交給其父母之遺願而幫助被害人自殺云云，再再
    與常理相違背，無足信憑，被告於警詢中與警員談論之內容
    亦係被告片面之詞，證人謝志樑上開所證亦係聽自被告之片
    面陳述，難據為被告有利之採認。
  (九)證人陳靜雯（即假日精品旅館櫃台之服務員）於警詢中固證
    稱：依櫃台查詢結果，95年09月22日被告有駕駛車牌號碼ZM
    -6 637號蘋果綠自小客車投宿於310 號房間，凌晨三時許有
    房務人員看到房間內車輛大燈未熄燈，所以通知伊，伊再打
    電話進去該房間內請被告將車輛大燈關閉，以免車輛沒電，
    惟並無客房傳出一氧化碳過多，警報器作響之情事（見警(一)
    卷第75頁），其於檢察官偵查中亦為相同之證述（見95年度
    偵字第27379 號卷第143-145 頁），是亦無從證明被害人戊○○於95年09月間即有引汽車所排出之廢氣製造一氧化碳中
    毒之方式自殺之情事。再者，經本院依職權查得財團法人金
    融聯合徵信中心之資料，被害人戊○○生前固積欠慶豐商業
    銀行、香港上海匯豐銀行、聯邦商業銀行卡債，惟總金額僅
    12 萬 餘元（見本院卷第174 、第193-217 頁），衡情應無
    僅因積欠上開不多之債務而輕生之理。參以證人鄭秀所證，
    被害人於投保時並無異狀，她說老的時候有乾女兒陪她也不
    錯等語觀之，證人即被害人戊○○之兄曾泓螈、曾良吉於警
    詢及本院審理中亦分別證稱戊○○於95年8 月間並無任何異
    狀；並聽聞被害人生前有厭世或自殺之情事等語（見警(一)卷
    第36頁背面、本院卷第135 頁背面），亦無跡象顯示被害人
    有輕生之傾向。
  (十)證人乙○○於警詢中固證稱：「（問：95年12月12日你是否
    曾至屏東縣恆春鎮墾丁汽車旅館住宿？住宿時間為何？）我
    約於當日凌晨01時左右入住墾丁汽車旅館203 號房間，直至
    12日上午11時30分左右才退房」、「（問：自你入住後至退
    房這段期間有無聽到隔壁205 號房有爭吵或撞擊等其他異狀
    情形？）我於入住後起先未聽見隔壁房間有任何聲音，約至
    凌晨3 時左右才傳來隔壁205 號房按摩浴缸馬達轉動的聲音
    ，還有水流滾動聲響，到我太太凌晨5 時左右睡覺時還有聽
    見按摩浴缸啟動的聲音，並未聽到有爭吵或打鬥之聲音，於
    10時許起床後已無聽見該按摩浴缸轉動之聲響」等語（見警
    (一)卷第70頁）；於本院審理時亦證稱：「（問：當時有沒有
    聽到隔壁房間有沒有什麼聲音或異常的狀況？）我只聽到按
    摩浴缸的啟動聲，沒有聽到其他的聲音」、「（問：按摩浴
    缸流動的聲音大概持續多久？）中間曾經間斷過，差不多有
    兩、三個小時」、「（問：你大概什麼時間聽到按摩浴缸轉
    動的聲音？）二、三點的時候」、「（問：當天投宿的時間
    何時睡覺？）五點多到六點」、「（問：你太太大概什麼時
    候才睡覺？）也差不多那個時候」、「（問你住進汽車旅館
    以後，是都在看電視、聊天、或是做些什麼事情？）進去就
    先洗澡，洗完澡就一直看電視、講話到清晨五、六點才睡覺
    」等語（見本院卷第57-59 頁）。證人甲○○（即墾丁汽車
    旅館之服務人員）於本院審理時亦證稱：「（問：墾丁汽車
    旅館房間的隔間是用什麼的材質？）一般磚牆」、「（問：
    95年10月12日凌晨零時在墾丁汽車旅館有無異常聲響或其他
    旅客反應投訴之情形？）沒有」等語（見本院卷第60-6 1
    頁），固未聽聞或接受其他投宿旅客投訴被告所住宿於隔鄰
    205 號房間內，有呼叫或哀嚎或打鬥的聲音。惟渠等夫妻當
    時既在看電視聊天，自不可能全神注意隔鄰有何動靜，況如
    前所述，被害人戊○○致命之部分僅有額頂區○○道挫裂傷
    ，且當時有施用甲基安非他命毒品、飲用大量之酒類及服用
    大量鎮靜藥，縱令如被告所辯，被害人戊○○係跆拳道高手
    ，其低抗能力已全無，而以鐵質手電筒在極短之時間內即可
    造成上開挫傷，汽車旅館既係供人投宿之處，被告復有將被
    害人戊○○殺害以領取保險金之犯意，縱令被告係加工自殺
    ，然被害人戊○○當時既係活生生之自然人，於遭受重擊下
    ，豈有不哀嚎之理，是被告為避人耳目，圖謀領取鉅額保險
    金，豈有不採取如以毛巾或手等摀住被害人口鼻之適當措施
    之理？且於被害人戊○○已尚失抵抗能力之際，此亦屬反掌
    折技。是被告辯稱：如非被害人有自殺之決心而要求其幫助
    完成自殺，當會極力反抗、呼叫，投宿於隔鄰之旅客亦將會
    聽聞云云，委無可信，證人乙○○、甲○○上開所證亦不足
    為被告有利之認定。
  (十一)被告於被害人戊○○死亡後將屍體以大型黑色塑膠袋3 個套
    裝，再以土黃色膠帶黏封各塑膠袋接縫處防止鬆脫，徒手將
    屍體搬運至自用小客車上，返回高雄時在高雄縣鳳山市○○○路住處附近之東成五金行購買2 條鐵鍊與扣環，將其中1
    條鐵鍊纏繞於屍體上並以2 個扣環扣住後，將屍體丟棄於高
    雄市前鎮區○○○○路31號對岸之海中予以遺棄等事實，已
    迭據其於警、偵訊、本院準備程序及審理中供認不諱（見警
    (一)卷第14-16 頁、95度偵字第27379 號卷第18-19 頁、本院
    卷第35頁倒數第2 行起），復有浮屍體地點之照片、被告前
    往統一超商購買大型黑色塑膠袋、土黃色膠帶、清洗旅館房
    間之菜瓜布之統一發票及由超商監視錄影器翻拍被告前往購
    物之照片數幀在卷可憑（見警(一)卷第106 頁、95年度偵字第
    27379 號卷第23-26 頁、本院卷第35頁倒數第2 行起），被
    告此部分之自白顯與事實相符，堪可採信。
    綜上所述，被告就其係為被害人加工自殺之所辯，均無可採
    信，被告殺人及遺棄屍體之事證明確，犯行堪以認定。
三、核被告上開所為，分別係犯刑法第271 條第1 項之殺人罪及
    同法第247 條遺棄屍體罪，所犯上開兩罪，犯意個別，行為
    互殊，應分論併罰。爰審酌被告因貪圖被害人戊○○之鉅額
    保險金，以殘暴之方式攻擊戊○○致死，復將屍體丟棄海中
    ，犯後又飾詞否認殺人犯行，迄未與被害人家屬達成和解，
    賠償被害人家屬所受財產上損害，稍稍撫慰被害人家屬精神
    上痛失愛女所遭受之痛苦，分別量處如主文所示之刑，另就
    其殺人部分諭知褫奪公權終身。公訴人以被告係事後始變更
    犯意殺害戊○○，就殺人罪部分求處有期徒刑十五年，尚有
    未洽。被告遺棄屍體部分犯罪時間在96年04月24日以前，合
    於中華民國96年罪犯減刑條例第2 條第3 款減刑之要件，爰
    依上開條例就遺棄屍體罪部分減輕其刑後，併定其應執行刑
    ，扣案被告所有如附表編號一所示藍色手電筒壹支；編號二
    所示鐵鍊係被告所有，此經其分別於警詢及本院審理時自承
    在卷（見警(一)卷第13頁、第15頁第2 行、本院卷第36、229
    頁），且上開物品分別係供殺害被害人戊○○及遺棄屍體所
    使用之物，爰依刑法第38條第1 項第2 款規定宣告沒收，至
    於遺棄屍體之三個扣環及包裏屍體之塑膠袋既未扣案，且係
    得沒收之物，為避免將來執行困難，故不予以宣告沒收，另
    附表其餘物品與被告所犯殺人及遺棄屍體無關，此經被告陳
    明在卷（同參照本院卷第226 頁），故亦不予宣告沒收。
據上論斷，應依刑事訴訟法第299 條第1 項前段、中華民國96年
罪犯減刑條例第2 條第3 款、第7 條第2 項、第11條第1 項，刑
法第271 條第1 項、第247 條、第51條第2 款、第37條第1 項、
第38條第1 項第2 款，判決如主文。
本案經檢察官朱秋菊到庭執行職務。
中　　華　　民　　國　　96　　年　　8 　　月　　2 　　日
                  刑事第五庭    審判長法　官  李嘉興
                                      法  官  張金柱
                                      法  官  陳君杰
以上正本證明與原本無異。
如不服本判決，應於判決送達後10日內，向本院提出上訴狀。
中　　華　　民　　國　　96　　年　　8 　　月　　3 　　日
                                      書記官  邱靜銘
  96年度重訴字第19號被告丙○○殺人案件扣押物附表
  ┌──┬─────┬───┐   ┌──┬───────┬──┐
  │編號│物品名稱  │數量  │   │編號│物品名稱      │數量│
  ├──┼─────┼───┤   ├──┼───────┼──┤
  │1   │手電筒    │1支   │   │ 6  │手機          │6支 │
  ├──┼─────┼───┤   ├──┼───────┼──┤
  │2   │鐵鍊      │2條   │   │ 7  │黑色塑膠袋    │2捲 │
  ├──┼─────┼───┤   ├──┼───────┼──┤
  │3   │浴巾      │1件   │   │ 8  │汽車腳踏墊    │1張 │
  ├──┼─────┼───┤   ├──┼───────┼──┤
  │4   │衣服      │8件   │   │ 9  │7-11ＩＣ卡    │1張 │
  ├──┼─────┼───┤   ├──┼───────┼──┤
  │5   │褲子      │4件   │   │ 10 │斷柄剪刀      │1支 │
  └──┴─────┴───┘   └──┴───────┴──┘
刑法第271條
殺人者，處死刑、無期徒刑或 10 年以上有期徒刑。
前項之未遂犯罰之。
刑法第247條
損壞、遺棄、污辱或盜取屍體者，處 6 月以上 5 年以下有期徒
刑。
損壞、遺棄或盜取遺骨、遺髮、殮物或火葬之遺灰者，處 5 年以
下有期徒刑。
前二項之未遂犯罰之。
